【裁判字號】    90,上訴,1978
【裁判日期】    900906
【裁判案由】    違反槍砲彈藥刀械管制條例
【裁判全文】
臺灣高等法院刑事判決                            九十年度上訴字第一九七八號
    上  訴  人
    即  被  告  乙○○
    指定辯護人  本院甲○
右上訴人因違反槍砲彈藥刀械管制條例案件，不服臺灣桃園地方法院八十九年度訴字
第一二五二號，中華民國九十年一月十九日第一審判決（起訴案號：臺灣桃園地方法
院檢察署八十九年度偵字第九八五五號）提起上訴，本院判決如左：
    主  文
原判決撤銷。
乙○○未經許可，製造可發射子彈具有殺傷力之附表一所示之槍枝，累犯，處有期徒
刑伍年肆月，併科罰金新台幣伍萬元。罰金如易服勞役，以銀元參佰元即新台幣玖佰
元折算壹日。扣案如附表一之槍枝壹把、如附表二之子彈肆顆，及挫刀壹支，均沒收
。
    事  實
一、乙○○有多次違反麻醉藥品管理條例案件等前科，其於八十五年間所犯上開條例
    之罪，經台灣桃園地方法院判處有期徒刑七月，於八十六年九月十四日執行完畢
，仍不知悔改。又於八十九年六月初某日，在台中市某不詳模型店購入仿ＳＭＩ
    ＴＨ＆ＷＥＳＳＯＮ廠轉輪手槍之玩具手槍一把及玩具子彈六顆，未經許可，於
    同年六月中旬某日，同時在桃園縣八德市宵裡里榮友新村二十一號住處內，以其
    所有之挫刀為工具將上開玩具手槍槍管車通，除去轉輪彈倉內之阻鐵，製造完成
    機械性能良好，可擊發子彈，具有殺傷力之如附表一之槍枝；並將上開玩具子彈
    加裝彈頭或鋼珠方式，改造成可擊發具有殺傷力之如附表二之子彈。製造完成後
    ，將該等槍、彈藏置於上址住處而持有之，八十九年六月三十日下午三時許，復
    將之持至桃園縣中壢市○○路二五八號「賓士賓館」內藏放時，為警在上址賓館
    內當場查獲，並扣得上開製造完成之如附表一之槍枝一把、如附表二之改造子彈
    六顆（已鑑驗試射二發），及不具殺傷力之玩具子彈（殼）二十八顆、底火一盒
    、工具一批等物。
二、案經桃園縣警察局中壢分局報請台灣桃園地方法院檢察署檢察官偵查起訴。
    理  由
一、右開事實，迭據上訴人即被告乙○○於警局初訊、檢察官偵查中及原審供承不諱
    （見偵查卷第七頁正面末行、反面、第九十頁反面；原審卷第八十七頁），並有
    為警於前址所查獲槍枝一枝、子彈六顆及工具挫刀一支扣案可證，上開槍、彈經
    送內政部警政署刑事警察局（下簡稱刑事警察局）鑑驗結果，其中送驗改造轉輪
    手槍一枝（槍枝管制編號0000000000，如附表一），認係由仿ＳＭＩ
    ＴＨ＆ＷＥＳＳＯＮ廠轉輪手槍製造之金屬玩具手槍車通槍管及轉輪彈倉內阻鐵
    改造而成，可擊發適用子彈使用；改造子彈六顆（如附表二）認均係由玩具子彈
    改造而成（貳顆具直徑六厘米之鋼珠，肆顆具直徑九厘米之金屬彈頭；採樣試射
    二顆），可以擊發；均認具有殺傷力，有該局八十九年七月十九日刑鑑字第九三
    二二０號鑑驗通知書附卷可稽（見偵查卷第一○六頁）。上訴人前揭改（製）造
    槍彈之自白，堪信與事實相符，其事後在本院翻異前供，改稱槍彈係「阿郎」所
    交付云云。然查，上訴人已明白陳稱不知「阿郎」真正姓名及年籍住居所在卷，
    上訴人雖又請求傳喚證人「劉曾建」以證明「阿郎」有交付槍枝之事實。惟上訴
    人亦未提出所稱「劉曾建」其人之確切住居所以供傳喚，此部分所請已無從調查
    ，且依前開論斷，應足認本件上訴人改（製）造槍彈之事證極為明確，所辯無非
    飾卸之詞，自不足採信。上訴人之犯行，堪以認定。
二、查所謂「改造模型槍」，係指原設計非供殺敵、獵物，而使用特殊子彈，可供田
    徑比賽起始信號、嚇退野獸或射擊訓練等用途之金屬材質槍枝，非一般廠商為供
    觀賞或作樣品所製造之各類槍枝模型，亦非市售之玩具槍；而以玩具槍改造並具
    殺傷力者，則屬其他可發射金屬或子彈具有殺傷力之槍枝，此據內政部警政署刑
    事警察局八十五年十二月二十七日刑鑑字第七八０一九號函敘明。本件上開槍枝
    係以金屬玩具槍將槍管車通改造而成，已如前述，自屬槍砲彈藥刀械管制條例第
    十一條所稱之其他可發射子彈具有殺傷力之槍枝，而非屬起訴書「所犯法條」欄
    贅引之同條例第十條第一項所規範之改造模型槍。
三、上訴人乙○○未經許可，以前述方法製（改）造上開槍、彈之行為，核係犯槍砲
    彈藥刀械管制條例第十一條第一項之製造如附表一可發射子彈具有殺傷力之槍枝
    罪、及同條例第十二條第一項之製造子彈罪。公訴人已敘及上訴人改造子彈之事
    實，所犯法條一欄漏未記載上開條文，應予補正。其持有上開槍、彈之低度行為
    分別為製造之高度行為所吸收，不另論罪。上訴人以一行為同時改造槍、彈而觸
    犯上開二罪名，為想像競合犯，應從較重之如附表一製造可發射子彈具有殺傷力
    之槍枝罪處斷。上訴人前因違反麻醉藥品管理條例案件，經台灣桃園地方法院判
    處有期徒刑七月，於八十六年九月十四日執行完畢，此有本院被告全國前案紀錄
    表足憑，其於刑之執行完畢後，五年內再犯本件有期徒刑以上刑之罪，為累犯，
    應依刑法第四十七條規定加重其刑。上開條例第十一條第一項雖於八十九年七月
    五日修正、同年月七日生效，惟此一修正僅係將原條文之「第四條第一款」等字
    ，修正為「第四條第一項第一款」，屬單純文字之更正，該條第一項之條文、適
    用範圍及刑度並未變動，故不生比較新舊法之問題，附此說明。
四、原審據以論科，固非無見。然查，上訴人係以加裝彈頭等方式改造玩具子彈，已
    如前述。扣案之底火一盒，為市售塑膠殼包裝之玩爆紙，其製品所使用之原料為
    一般調配安全火柴所用之材料，用供比賽信號槍產生信號之正當使用；其餘二十
    八顆玩具子彈，其中二十六顆為玩具金屬空彈殼，另兩顆加裝建築工業用彈而成
    ，不具金屬彈頭，均不具殺傷力，亦非列管之槍砲、彈藥主要組成零件，此據刑
    事警察局九十年八月一日（九十）刑鑑字第一二八四五三號函復本院敘明在卷（
    見本院卷第二八頁、第二九頁）。卷查上開扣案物並非違禁物，又均查無確切證
    據足認與本件犯罪有何直接關連，原判決併予宣告沒收，及就上訴人所有用供改
    造槍枝之挫刀未諭知沒收，均有未洽。又原判決理由一欄說明扣案之槍彈為違禁
    物，據上論結欄漏引刑法第三十八條第一項第一款，同有不合。上訴意旨否認犯
    罪，雖非可採，然原判決既有可議，即屬無可維持，應予撤銷改判。爰審酌上訴
    人之素行、犯罪之動機、手段、本案改造具有殺傷力之槍彈對社會治安所生之危
    害，及犯後態度等一切情狀，量處如主文第二項所示之主刑，罰金部分並諭知易
    服勞役之折算標準。扣案如附表一槍枝一把、如附表二改造子彈四顆，均為違禁
    物；挫刀一支為上訴人所有供製造槍枝所用之物，業據其供明，各依刑法第三十
    八條第一項第一款、第二款之規定沒收。至扣案附表二另二顆改造子彈，業經鑑
    驗試射耗損，已不具子彈外形，非屬違禁物，彈殼亦非供犯罪所用之物；其餘玩
    具子彈（殼）二十八顆、底火一盒，扣案其他工具等物件，均與本件上訴人之犯
    罪無直接關連，尚與沒收要件不侔，併此敘明。
五、槍砲彈藥刀械管制條例第十九條第一項固規定：「犯第七條、第八條、第十條、
    第十一條、第十二條第一項至第三項、第十三條第一項至第三項之罪，經判處有
    期徒刑者，應於刑之執行完畢或赦免後，令入勞動場所，強制工作，其期間為三
    年」。惟司法院大法官會議基於憲法第八條規定之精神，作成釋字第四七一號解
    釋：「按人民身體之自由應予保障，憲法第八條設有明文。限制人身自由之法律
    ，其內容須符合憲法第二十三條所定要件。保安處分係對受處分人將來之危險性
    所為拘束其身體、自由等之處置，以達教化與治療之目的，為刑罰之補充制度。
    本諸法治國家保障人權之原理及刑法之保護作用，其法律規定之內容，應受比例
    原則之規範，使保安處分之宣告，與行為人所為行為之嚴重性、行為人所表現之
    危險性，及對於行為人未來行為之期待性相當。槍砲彈藥刀械管制條例第十九條
    第一項規定，不問對行為人有無預防矯治其社會危險性之必要，一律宣付強制工
    作三年，限制其中不具社會危險性之受處分人之身體、自由部分，其所採措施與
    所欲達成預防矯治之目的及所需程度，不合憲法第二十三條所定之比例原則。犯
    上開條例第十九條所定之罪，不問對行為人有無預防矯治其社會危險性之必要，
    一律宣付強制工作三年之部分，與本解釋意旨不符，應自本解釋公布之日起不予
    適用。犯該條例第十九條第一項所列舉之罪，依個案情節符合比例原則部分，固
    應適用該條例宣告保安處分；至不符合部分而應宣告保安處分者，則仍由法院斟
    酌刑法第九十條第一項規定之要件，依職權為之，於此，自無刑法第二條第二項
    之適用，亦即仍有從新從輕原則之適用。」則根據釋字第四七一號解釋意旨，對
    於犯槍砲彈藥刀械管制條例第十九條第一項所列舉之罪者，是否宣告保安處分及
    適用何法條宣告保安處分，應依個案情節、犯罪人之危險性及保安處分之目的，
    具體決定之。查上訴人所製造之具有殺傷力槍枝僅一把，且屬改造玩具手槍，卷
    查並無上訴人持以為其他犯罪之證據，本案犯情尚與嚴重職業性犯罪及欠缺正確
    工作觀念或無正常工作因而犯罪者，有所不同，應無必須以保安處分加以矯治之
    社會危險性，處以本案宣告之五年四月有期徒刑，應屬相當。基於上引解釋文意
    旨，本院認對上訴人無宣告強制工作保安處分之必要。
據上論斷，應依刑事訴訟法第三百六十九條第一項前段、第三百六十四條、第二百九
十九條第一項前段、槍砲彈藥刀械管制條例第十一條第一項、第十二條第一項，刑法
第十一條前段、第五十五條、第四十七條、第四十二條第二項、第三十八條第一項第
一款、第二款，罰金罰鍰提高標準條例第二條，現行法規所定貨幣單位折算新台幣條
例第二條，判決如主文。
本案經檢察官賴俊雄到庭執行職務。
中      華      民      國    九十      年      九      月      六      日
                              臺灣高等法院刑事第二十三庭
                                  審判長法  官  黃  瑞  華
                                        法  官  宋      祺
                                        法  官  吳      燦
右正本證明與原本無異。
如不服本判決應於收受送達後十日內向本院提出上訴書狀，其未敘述上訴之理由者並
得於提起上訴後十日內向本院補提理由書（均須按他造當事人之人數附繕本）。
                                        書記官  陳  靜  姿
中      華      民      國    九十      年      九      月      六      日
附表一：
    仿ＳＭＩＴＨ＆ＷＥＳＳＯＮ廠轉輪手槍製造之金屬玩具手槍改造而成，可擊發
    適用子彈使用，具殺傷力之槍枝壹把（槍枝管制編號0000000000）。
附表二：
    玩具子彈改造而成，可以擊發，具有殺傷力之子彈陸顆（其中貳顆具直徑六厘米
    之鋼珠，肆顆具直徑九厘米之金屬彈頭；已採樣試射二顆鑑驗，不具子彈外形，
    僅餘肆顆）。
附錄：本判決論罪科刑法條全文
槍砲彈藥刀械管制條例第十一條第一項：
未經許可，製造、販賣或運輸第四條第一項第一款所稱其他可發射金屬或子彈具有殺
傷力之各式槍砲者，處五年以上有期徒刑，併科新台幣一千萬元以下罰金。
槍砲彈藥刀械管制條例第十二條第一項：
未經許可，製造、販賣或運輸子彈者，處一年以上七年以下有期徒刑，併科新台幣五
百萬元以下罰金。


司法院資訊處製作；財團法人民間司法改革基金會備份。
